臺灣臺南地方法院刑事判決　　　　　　　　　　　　九十三年度訴字第一二六號
　　公　訴　人　臺灣臺南地方法院檢察署檢察官
　　被　　　告　乙　○　○
右列被告因偽造文書等案件，經檢察官提起公訴（九十三年度偵字第一一四七一號）
，被告就犯罪事實為有罪之陳述，經本院裁定進行簡式審判程序後，判決如左：
    主      文
乙○○行使偽造私文書，足以生損害於他人，處有期徒刑壹年。偽造之「交通銀行敦
化分行數目之章」印文壹枚、偽造之「廖瑤仙」印文及署押各壹枚、偽造之「劉秀霞
」印文壹枚、偽造之「許勝申」印文壹枚，均沒收。
    事      實
一、乙○○於民國九十一年一月間，擔任位於高雄市新興區○○○○路十四號十一樓
    之三「摩登新貴大樓管理委員會」（下稱摩登新貴管委會）主任委員，因經濟困
    難週轉不靈，竟意圖為自己不法所有，向摩登新貴管委會財務委員戴文朗佯稱，
    因花旗銀行存款利息較高，而要求戴文朗將其所管理存放在高雄區中小企業銀行
    東高雄分行（下稱高雄企銀）新臺幣（下同）九十五萬元之摩登新貴管委會管理
    基金，轉存至花旗銀行後並交由乙○○負責管理，戴文朗因而陷於錯誤，於九十
    一年一月七日與乙○○一同至高雄企銀將該筆管理基金提出後，隨即將之交由乙
    ○○，詎乙○○並未將該筆管理基金轉存入花旗銀行，反係用於自己與年籍不詳
    之成年男子陳志明所共同投資之事業。嗣於九十一年四月間，摩登新貴管委會發
    覺前開管理基金並未以摩登新貴管委會名義存入任何銀行，因而向乙○○詢問存
    款情形，乙○○竟為隱暪詐取管理基金之事實，明知陳志明交付之「交通銀行定
    期存款存單」係偽造之私文書，仍持之向摩登新貴管委會行使，表示該筆管理基
    金確實存入交通銀行之意，足以生損害於摩登新貴管委會以及交通銀行對金融管
    理之正確性。嗣經摩登新貴管委會向交通銀行查證前開「交通銀行定期存款存單
    」係偽造後，始查知上情。
二、案經摩登新貴管委會代表人丙○○訴由臺灣高雄地方法院檢察署呈請臺灣高等法
    院檢察署檢察長核轉臺灣臺南地方法院檢察署檢察官起訴偵辦。
    理      由
一、本件被告乙○○所犯為死刑、無期徒刑或最輕本刑為三年以上有期徒刑以外之罪
    ，其於準備程序中就被訴事實為有罪之陳述，經法官告知簡式審判程序之旨，並
    聽取公訴人之意見後，爰依刑事訴訟法第二百七十三條之一第一項規定，裁定由
    受命法官獨任進行簡式審判程序，合先敘明。
二、右揭犯罪事實，業據被告乙○○於本院審理時供承不諱，核與告訴代理人李文禎
    之指訴以及證人即摩登新貴管委會財務委員戴文朗、證人即交通銀行敦化分行襄
    理廖瑤仙、副科長許勝申證述之情相符，復有交通銀行敦化分行九十一年五月十
    七日交敦發字第九一一○六○○二一一號、九十一年十月二十四日交敦發字第九
    一一○六○○四九一號函在卷可參，並有扣案偽造之「交通銀行定期存款存單」
    一紙附卷可參，足認被告自白核與事實相符。至被告雖認其本案犯行與其另案最
    高法院九十三年度臺上字第六五二號（臺灣高等法院臺南分院九十二年度上訴字
    第三三八號、本院九十一年度訴字第一一二六號，起訴案號臺灣臺南地方法院檢
    察署九十一年偵字第九○一九號）偽造有價證券等犯行有連續犯關係，為該確定
    判決效力所及，應為免訴之判決，惟被告前案之犯行期間為九十年四月間，二案
    時間相距有八月之久，且前案之犯行部分，係以偽造有價證券及行使偽造私文書
    之方式詐領他人之公司財務補助金，此與本案犯罪手法炯然有異，自與本案無連
    續犯裁判上一罪關係，附此敘明。本件事證已臻明確，被告之犯行堪以認定，應
    依法論科。
三、按銀行製作之定期存單與一般存款簿相同，不得以背書或交付轉讓，參酌銀行法
    第七條、第八條意旨，係供存款人，憑以提取存款之證明，並不發生設權之效果
    ，倘存款人喪失存單之占有時，可請求銀行補發，並非依公示催告除權判決之程
    序辦理，且設定質權時，係以存款之債權為質權之標的物，並不移轉存單之占有
    ，其性質為文書，非有價證券。最高法院八十九年度臺上字第五二二七號判決可
    資參照。核被告乙○○所為，係犯刑法第三百三十九條第一項之詐欺取財罪，以
    及刑法第二百十六條、第二百十條行使偽造私文書罪。被告所犯之詐欺罪、行使
    偽造私文書罪，有方法結果之牽連關係，為牽連犯，應依刑法第五十五條之規定
    ，從一重之行使偽造私文書罪處斷。爰審酌被告乙○○犯罪之動機及目的，且係
    利用身為摩登新貴管委會主任委員之機會，使摩登新貴管委會財務委員陷於錯誤
    而交付管理基金，嚴重損害摩登新貴管委會之運作及該大樓住戶之權益，所詐得
    之金額為九十五萬元，目前尚未與被害人和解，以及犯後坦承犯行，態度良好等
    一切情狀，量處如主文所示之刑。另按刑法第三十八條第一項第二款、第三項明
    文規定因犯罪所得之物，除有特別規定外，以屬於犯人者為限，始得沒收。倘犯
    罪所用之物其所有權並不屬犯人時，自不在得宣告沒收之列。是本案扣案之偽造
    「交通銀行定期存款存單」，既因被告行使交付而已為摩登新貴管委會所有，爰
    不予宣告沒收，然其上所偽造之「交通銀行敦化分行數目之章」押數章印文一枚
    、偽造之「廖瑤仙」印文及署押各一枚、偽造之「劉秀霞」印文一枚、偽造之「
    許勝申」印文一枚，不問屬於犯人與否，均依刑法第二百十九條規定諭知均沒收
    。另前開偽造之「交通銀行定期存款存單」雖尚有半枚不詳內容印文存於其上，
    惟該印文既無法辨識其內之文字及意義，故不能認定係冒他人名義所偽造之印文
    ，自非屬依法應宣告之物，併此敘明。
據上論斷，應依刑事訴訟法第二百七十三條之一、第二百九十九條第一項前段，刑法
第三百三十九條第一項、第二百十六條、第二百十條、第五十五條第二百十九條、
第三十八條第一項第二款，罰金罰鍰提高標準條例第一條前段，判決如主文。
本案經檢察官甲○○到庭執行職務。
中      華      民      國     九十四     年      一      月     五     日
                                    臺灣臺南地方法院刑事第十一庭
                                              法  官  楊  佳  祥
右正本證明與原本無異。
如不服本判決，應於判決送達後十日內向本院提出上訴狀（應附繕本）。
                                              書記官  顏  惠  華
中      華      民      國     九十四     年      一      月     五     日
附錄本案論罪科刑法條全文：
中華民國刑法第二百一十條：
偽造、變造私文書，足以生損害於公眾或他人者，處五年以下有期徒刑。
中華民國刑法第二百一十六條：
行使第二百十條至第二百十五條之文書者，依偽造、變造文書或登載不實事項或使登
載不實事項之規定處斷。
中華民國刑法第三百三十九條：
意圖為自己或第三人不法之所有，以詐術使人將本人或第三人之物交付者，處五年以
下有期徒刑、拘役或科或併科一千元以下罰金。
以前項方法得財產上不法之利益或使第三人得之者，亦同。
前二項之未遂犯罰之。
